臺北高等行政法院裁定
　　　　　　　　　　　　　　　　　　 96年度訴字第01190號
原　　　告　甲○○
被　　　告　臺北市政府都市發展局
代　表　人　許志堅（局長）
訴訟代理人　乙○○
　　　　　　丁○○
　　　　　　丙○○
上列當事人間因建築法事件，原告不服臺北市政府中華民國96年
2 月2 日府訴字第09670037600 號訴願決定，提起行政訴訟。本
院裁定如下：
    主  文
原告之訴駁回。
訴訟費用由原告負擔。
    理  由
一、按人民因中央或地方機關之違法行政處分，認為損害其權利
    或法律上之利益，經依訴願法提起訴願而不服其決定者，得
    向高等行政法院提起撤銷訴訟，行政訴訟法第4 條第1 項定
    有明文。而此所謂行政處分，係指中央或地方機關就公法上
    具體事件所為之決定或其他公權力措施而對外直接發生法律
    效果之單方行政行為，此觀行政程序法第92條第1 項、訴願
    法第3 條第1 項規定甚明。又行政機關所為單純事實之敘述
    或理由之說明，既不因該項敘述或說明而生何法律上之效果
    者，自非行政處分，人民即不得以之為行政處分對之提起訴
    願及行政訴訟。再行政訴訟法第5 條規定：「（第1 項）人
    民因中央或地方機關對其依法申請之案件，於法令所定期間
    內應作為而不作為，認為其權利或法律上利益受損害者，經
    依訴願程序後，得向高等行政法院提起請求該機關應為行政
    處分或應為特定內容之行政處分之訴訟。（第2 項）人民因
    中央或地方機關對其依法申請之案件，予以駁回，認為其權
    利或法律上利益受違法損害者，經依訴願程序後，得向高等
    行政法院提起請求該機關應為行政處分或應為特定內容之行
    政處分之訴訟。」是提起本條之課予義務訴訟者，以有屬於
    「依法申請之案件」為限，如法令上未賦予人民有請求行政
    機關作成一定行政處分之權利，即令向行政機關有所「申請
    」，亦非屬「依法申請之案件」（最高行政法院93年判字第
    1628判決可資參照）。
二、次按行為時臺北市政府93年2 月2 日府工建字第0930362400
    1 號公告：「主旨：公告委任本府工務局辦理建築管理業務
    之事項，自93年1 月20日起實施。依據：行政程序法第15條
    及臺北市政府組織自治條例第2 條規定。公告事項：一、本
    府依建築法規定主管之建築管理業務之事項，自93年1 月20
    日起依規定委任本府工務局辦理。」惟93年1 月20日起至95
    年8 月間止，台北市政府將主管建築管理業務委託所屬工務
    局辦理，而本件訴訟程序進行中，因自95年8 月1 日起，改
    由臺北市政府都市發展局辦理建築管理業事項，此有臺北市
    政府95年7 月5 日府工建字第09560103900 號函公告可徵，
    茲由臺北市政府都市發展局具狀聲明承受訴訟，核無不合，
    應予准許。
三、本件原告起訴意旨略以：臺北市政府工務局95年7 月18日北
    市工建字第09569081900 號函（下稱系爭函）係藉故積壓公
    文、應作為而不作為，已經損害原告之權益。此單方行政行
    為，已對北市府之建築管理、地政登記、戶政登記、稅捐稽
    徵產生不良法律效果，應屬訴願法第3 條所稱行政處分。系
    爭函顯示政府的機器在空轉，台北市建築師公會係受工務局
    依法委託從事與該局權限有關之「室內裝修審查、公安複查
    、建照抽查、鑑定」公共事務者，被告竟縱容其執法犯法。
    台北市建築師公會會所法定文件（建築管理、地政登記、戶
    政登記、稅捐稽徵…等）登錄不實、公安消安不符規定積案
    ，係屬跨機關（含建管處、社會局、消防局、地政事務所、
    戶政事務所）重疊權責之弊端，而建管處公務員係上開（重
    疊權責）之關鍵樞紐，爰提起本件行政訴訟，求為判決訴願
    決定及原處分均撤銷，請被告按行政程序法第19條，面對消
    防局94年11月21日北市消預字第09434457100 號函暨社會局
    94年12月29日社一字第09442764900 號函之請求，協助處理
    系爭台北市建築師公會會所法定文件登錄不實、公安消安不
    符規定積案云云。
四、經查，系爭函復略以：「主旨: 有關台端陳情本市○○區○
    ○路2 段51號13樓臺北市建築師公會建築物防火區劃、戶外
    安全梯、陽台外牆變更及戶數變更不符規定案，復請查照。
    說明: 一、依本府研究發展考核委員會95年7 月12日北市研
    三第00000000000 號函辦理。二、台端為本市開業建築師，
    旨揭案件所涉建管法令理應知悉，並可於本局建築管理處網
    站查詢，本案查處結果已多次函復台端在案，不再贅述」等
    語，核其內容，係被告就原告陳情臺北市建築師公會會所建
    物公安消安不符規定乙案，說明坐落台北市○○區○○路2
    段51號13樓臺北市建築師公會建築物防火區劃、戶外安全梯
    、陽台外牆變更及戶數變更等涉及之建管法令，因原告為建
    築師，應已知悉，並可至被告建築管理處網站查詢，乃就人
    民陳情內容為單純之說明，非對原告之請求有所准駁，原告
    之權利、義務既不因被告系爭函復內容致生何法律上之規制
    效果，自非行政處分。另被告就原告所舉消防局及社會局函
    轉之陳情事項，前已多次函覆辦理情形，有臺北市政府工務
    局94年12月6 日北市工建字第09455202800 號函、95年1 月
    18日北市工建字第09560418900 號函及95年5 月18日北市工
    建字第09567677800 號函等件，在原處分卷可按。是依首揭
    說明，原告不得對系爭函提起撤銷訴訟以資救濟。
五、又承前所述，行政訴訟法第5 條規定之「依法申請之案件」
    ，係指人民依法有權請求行政機關為准駁之行政處分之謂。
    而原告請求被告依行政程序法第19條規定，面對消防局94年
    11月21日北市消預字第09434457100 號函暨社會局94年12月
    29日社一字第09442764900 號函之請求，協助處理系爭台北
    市建築師公會會所法定文件登錄不實、公安消安不符規定積
    案，並非就公法上具體事件所為之決定。又行政程序法第19
    條、消防法第1 條、建築法第1 條及第2 條、建築師法第32
    條及第41條，亦未賦予人民有何請求被告協助處理系爭台北
    市建築師公會會所法定文件登錄不實、公安消安不符規定積
    案之公法上請求權，是原告此部分請求，亦不符前揭行政訴
    訟法第5 條規定之依法申請及請求機關應為行政處分之要件
    至明。且行政程序法第19條，係行政機關就管轄權方面，應
    於權限範圍內互相協助之規定，非人民與中央或地方機關因
    公法上原因發生之給付或是作成行政處分以外之其他非財產
    上之給付，亦不符行政訴訟法第8 條第1 項前段要件。
六、綜上，本件原告之訴，有前述權利保護要件欠缺，為不合法
    ，應予駁回，其實體上之主張與陳述，自無庸審酌，併此敘
    明。
七、依行政訴訟法第107 條第1 項第10款、第104 條、民事訴訟
    法第95條、第78條，裁定如主文。
中　　華　　民　　國　　96　　年　　9 　　月    10    日
                        第一庭審判長  法  官  王立杰
                                      法  官  劉錫賢
                                      法  官　林惠瑜
上為正本係照原本作成。
如不服本裁定，應於送達後10日內向本院提出抗告狀（須按他造
人數附繕本）。
中　　華　　民　　國　　96　　年　　9 　　月　  10    日
                                      書記官  劉道文
